臺灣新北地方法院刑事判決
111年度金簡上字第17號
上  訴  人  臺灣新北地方檢察署檢察官
被      告  林宜賢



上列上訴人因被告違反洗錢防制法等案件，不服本院中華民國11
0年11月29日110年度金簡字第128號第一審簡易判決（原起訴書
案號：109年度偵字第41940號、第42017號、第44797號；移送併
辦案號：110年度偵字第4605號、第11717號、第13902號、第303
79號、第1118號、第4623號、第18442號、第32679號）提起上訴
，嗣檢察官並移送併辦(案號：110年度偵字第44694號)，本院管
轄之第二審合議庭認不宜適用簡易程序，改依通常程序審理，並
自為第一審判決如下：
    主  文
原判決撤銷。
林宜賢幫助犯洗錢防制法第十四條第一項之洗錢罪，處有期徒刑
伍月，併科罰金新臺幣肆萬元，罰金如易服勞役，以新臺幣壹仟
元折算壹日。
    事  實
一、林宜賢已預見將金融機構帳戶金融卡、密碼等物提供他人使
    用，可能幫助作為不法收取及提領款項之用，並遮斷資金流
    動軌跡，而掩飾、隱匿不法犯罪所得，竟容任該結果發生，
    基於幫助洗錢及幫助詐欺取財之不確定故意，於民國109年7
    月15日前某日，在不詳地點，將其所申辦之玉山商業銀行帳
    號000-0000000000000號帳戶（下稱玉山帳戶）存摺、提款
    卡及密碼、網路銀行帳號及密碼，交予真實姓名年籍不詳自
    稱「林立豪」之人使用。嗣「林立豪」所屬詐欺集團成員取
    得上開帳戶資料後，遂基於洗錢及意圖為自己不法所有之詐
    欺取財犯意聯絡，於如附表一「詐欺方式」欄所示之時間，
    以該欄所示之詐術詐欺如附表一「告訴人」欄所示13人，致
    其等均陷於錯誤，而於如附表一所示之匯款時間，匯款如附
    表一所示之金額至上開林宜賢申辦之玉山帳戶內，再經不詳
    之詐欺集團成員提領或轉出上述款項，以製造金流斷點，使
    偵查機關難以溯源追查，而掩飾、隱匿特定犯罪所得之去向
    及所在。
二、案經附表一「告訴人」欄所示13人分別訴由新北市政府警察
    局新莊分局、蘆洲分局、三重分局、土城分局、板橋分局、
    新店分局、臺北市政府警察局萬華分局報告臺灣新北地方檢
    察署（下稱新北地檢署）檢察官偵查起訴及移送併辦。
    理  由
一、證據能力部分：
    本判決以下所引用之各項被告以外之人審判外之言詞或書面
    陳述，性質上雖屬傳聞證據，然檢察官、被告林宜賢均未於
    言詞辯論終結前聲明異議（見本院金簡上卷第185至209頁）
    ，本院審酌各該證據作成之情形，既無違法或不當取得情形
    ，認為以之作為本案之證據亦屬適當，依刑事訴訟法第159
    條之5第2項規定，上開證據均具有證據能力。其餘資以認定
    本案犯罪事實之非供述證據，復查無違反法定程序取得之情
    形，依刑事訴訟法第158條之4反面規定，確有證據能力。
二、認定犯罪事實所憑之證據及理由：
　㈠上揭事實，業據被告坦白承認（見本院金簡上卷第206頁），
    核與證人即如附表一所示告訴人警詢之證述相符(見附表一
    「證據出處」欄供述證據所示)，並有被告玉山帳戶存款交
    易明細（見併卷一第14頁）、如附表一「證據出處」欄所示
    非供述證據等在卷可稽（見附表一「證據出處」欄非供述證
    據所示），足認被告自白與事實相符。
　㈡按刑法上之故意，非僅指直接故意，尚包含間接故意（即未
    必故意、不確定故意），而所謂間接故意，係指行為人對於
    構成犯罪之事實，預見其發生而其發生並不違背其本意者，
    刑法第13條第2項定有明文。準此，行為人若對於其提供帳
    戶予他人使用之行為，極可能使詐欺集團因此取得詐欺取財
    犯罪所得，並用以製造金流斷點，而掩飾或隱匿該等犯罪所
    得之去向、所在，當已預見其發生而其發生並不違反其本意
    。次按金融機構開立之帳戶為個人理財之工具，申請開設存
    款帳戶並無特殊資格限制，一般民眾皆能自由申請，亦可同
    時在不同金融機構申請多數存款帳戶使用，故除非充作犯罪
    使用，並藉此躲避執法機關循線追查，否則一般人難認有何
    向不熟識之人借用、租用或購買帳戶使用之必要；且金融帳
    戶之存摺、提款卡、密碼有一定金融交易目的及識別意義，
    具高度專有性，非一般自由流通使用之物，一般人皆有妥為
    保管帳戶資料，防止他人任意使用之認識，縱需交他人使用
    ，亦當基於信賴關係或特殊事由，並深入瞭解用途後始行提
    供，此為事理之常，當無可能隨意交予不熟識之人任意使用
    ，是倘無正當理由而刻意使用他人帳戶，依一般社會生活經
    驗及常識，極易判斷係為藉此躲避遭偵查機關循線追查之目
    的而為，當可產生與不法犯罪目的相關之合理懷疑。被告將
    其所有之帳戶存摺、提款卡及密碼、網路銀行帳號及密碼交
    予真實姓名年籍不詳之人使用而對他人持以犯罪採取消極容
    任而不違背其本意之態度，足見被告於主觀上確有幫助詐欺
    取財、幫助洗錢之不確定故意甚明。本件事證明確，被告犯
    行洵堪認定，應予依法論科。
三、論罪科刑及撤銷原判決之理由：
  ㈠罪名：
　　按提供金融帳戶之行為人主觀上認識該帳戶可能作為對方收
    受、提領特定犯罪所得使用，對方提領後會產生遮斷金流以
    逃避國家追訴、處罰之效果，仍基於幫助之犯意，提供該帳
    戶之提款卡及密碼，以利洗錢之實行，應論以一般洗錢罪之
    幫助犯（最高法院108年度台上大字第3101號裁定意旨參照
    ）。是核被告所為，係犯刑法第30條第1項前段、第339條第
    1項之幫助詐欺取財罪，及刑法第30條第1項前段、洗錢防制
    法第14條第1項之幫助一般洗錢罪。
  ㈡罪數：
　　被告提供本案玉山帳戶予詐欺集團成員，僅屬單一之幫助行
    為，而其以單一之幫助行為，助使詐欺集團成員先後成功詐
    騙如附表一所示之13人及掩飾、隱匿該特定詐欺犯罪所得之
    去向及所在，係以一行為同時觸犯數罪名，為想像競合犯，
    應依刑法第55條之規定，從一重之幫助一般洗錢罪處斷。
  ㈢減輕事由：
　　被告以幫助之意思，參與構成要件以外之行為，為幫助犯，
    爰依刑法第30條第2項之規定，依正犯之刑減輕之。又被告
    於本院審判中已自白其幫助洗錢犯行，應依洗錢防制法第16
    條第2項之規定減輕其刑，並依法遞減之。
  ㈣移送併辦部分：
　　如附表編號5至13所示之告訴人遭詐欺取財部分，業經新北
    地檢署檢察官移送併辦，且與檢察官起訴部分，具有想像競
    合之裁判上一罪關係，為起訴效力所及，本院自得併予審究
    。
　㈤撤銷原判決之理由：
　　原審簡易判決以被告上開犯行事證明確，予以論罪科刑，固
    非無見。惟量刑之輕重，固屬法院得依職權自由裁量之事項
    ，然仍應受比例原則及公平原則之限制，否則其判決即非適
    法。又刑事審判旨在實現刑罰權分配正義，故法院對有罪被
    告之科刑，應符合罪刑相當原則，使輕重得宜，罰當其罪，
    以契合社會之法律感情，此所以刑法第57條明定科刑時應審
    酌一切情狀，尤應注意該條各款所列事項，以為科刑輕重之
    標準。查被告提供本案玉山帳戶予詐欺集團成員，造成如附
    表一編號1至12所示告訴人遭詐騙損失之款項合計即已達新
    臺幣(下同)115萬3000元之多，致該等告訴人之損害非輕，
    且其迄未與各告訴人和解或賠償損害，綜合考量上情，原審
    僅量處有期徒刑2月，併科罰金2萬元，確屬過輕，有違一般
    法律感情，難謂符合罪刑相當原則，是檢察官以原審量刑過
    輕為由提起上訴，為有理由。此外，如附表編號13所示之告
    訴人柯俊宏遭詐欺取財部分，係原審判決後始經新北地檢署
    檢察官移送併辦，原審亦未及審酌，亦有未洽，是原審判決
    既有上開可議之處，自應由本院將原判決撤銷改判。
  ㈤爰以行為人責任為基礎，審酌被告幫助詐欺集團成員從事詐
    欺取財犯行，造成13位告訴人受有合計119萬3000元之財產
    損失，所為實值非難。兼衡被告坦承犯行，並未與告訴人和
    解，迄未賠償任何損害之犯後態度，並審酌被告前已有幫助
    詐欺犯行，經本院判處拘役40日，另有多次竊盜之前科，有
    臺灣高等法院前案紀錄表在卷可參，素行不佳，其犯罪動機
    、手段、情節，自陳大學肄業之智識程度，擔任工人，月薪
    2萬多元，與父、母、弟弟及祖母同住之家庭生活及經濟狀
    況等一切情狀（見本院金簡上卷第208頁），量處如主文第2
    項所示之刑，並就罰金部分，諭知如易服勞役之折算標準，
    以示懲儆。
四、沒收部分：
    查被告於本院原審審理時稱並未因本案獲取報酬（見本院金
    訴卷第66、67頁），且卷內亦無證據足認被告有因本案犯行
    獲有任何報酬，是被告既無犯罪所得，爰不予宣告沒收。
五、改依通常程序為第一審判決之說明：
　　經核如附表編號13所示部分，並未據檢察官記載於起訴書犯
    罪事實欄內，復為原審所未及併辦，而係經檢察官對原審簡
    易判決提起上訴後，始移送由本院第二審合議庭予以審究，
    為保障當事人之審級利益（最高法院109年度台非字第102號
    、108年度台非字第15號判決意旨參照），宜由本院合議庭
    撤銷第一審之簡易判決，並依通常程序自為第一審判決。
據上論斷，應依刑事訴訟法第455條之1第1項、第3項、第369條
第1項前段、第364條、第452條、第299條第1項前段，判決如主
文。
本案經檢察官陳欣湉提起公訴及移送併辦，檢察官周彥憑、陳建
良移送併辦，檢察官簡志祥到庭執行公訴。
中　　華　　民　　國　　111 　年　　5 　　月　　31　　日
                  刑事第十四庭  審判長法　官　王榆富
                                      法　官  鄭琬薇　
                                      法　官　梁家贏
上列正本證明與原本無異。
如不服本判決，應於判決送達後20日內敘明上訴理由，向本院提
出上訴狀 (應附繕本) ，上訴於臺灣高等法院。其未敘述上訴理
由者，應於上訴期間屆滿後20日內向本院補提理由書「切勿逕送
上級法院」。
                                      書記官  巫茂榮
中　　華　　民　　國　　111 　年　　6 　　月　　7 　　日
附表一：
編號 告訴人 詐欺方式 匯款時間（109年） 匯款金額（新臺幣） 證據出處 1 翁健峰 不詳之詐欺集團成員於109年6月18日起，透過通訊軟體LINE暱稱「周文茜」等帳號向翁健峰佯稱可加入「天貓國際代購」，由該代購協助接洽訂單，可賺取差價，惟需先墊付代購產品一半金額云云，致翁健峰陷於錯誤，而依指示轉帳款項至指定帳戶。 7月15日17時33分許 5萬元 ⒈供述證據 ①翁健峰於警詢之指述（見偵卷一第37至42頁；併卷八第12至14頁反面） ⒉非供述證據 ①翁健峰名下臺灣銀行帳戶存款歷史交易明細（併卷八第110頁正反面） ②翁健峰提供之與詐欺集團對話紀錄等擷圖（併卷八第225至240頁） 2 李容均 不詳之詐欺集團成員於109年6月7日起，透過通訊軟體LINE帳號等向李容均佯稱可註冊「SAS投資網站」，充值款項進入該註冊帳戶後可操作投資獲利云云，致李容均陷於錯誤，而依指示轉帳款項至指定帳戶。 7月15日12時5分許 5萬元 ⒈供述證據 ①李容均於警詢之指述（見偵卷一第99至103頁） ⒉非供述證據 ①李容均提供之與詐欺集團對話紀錄擷圖（偵卷一第109至120頁） ②李容均名下上海銀行帳戶存款往來明細（本院金訴卷第93頁）    7月15日12時6分許 4萬元     7月16日10時19分許 18萬3000元  3 蔡吉峰 不詳之詐欺集團成員於109年7月初某日起，透過通訊軟體LINE暱稱「倪倪」等帳號向蔡吉峰佯稱可介紹其精品銷售員工作以賺取差價，惟需先代墊商品費用云云，致蔡吉峰陷於錯誤，而依指示以臨櫃匯款方式匯款至指定帳戶。 7月16日12時40分許 6萬元 ⒈供述證據 ①蔡吉峰於警詢之指述（見偵卷二第10至11頁） ⒉非供述證據 ①蔡吉峰提供之匯款申請書（偵卷二第19頁）  4 黃棋琛 不詳之詐欺集團成員於109年7月12日起，透過通訊軟體LINE帳號等向黃棋琛佯稱可加入「亞馬遜跨境購物平台」，由該公司介紹客戶與商品，惟需先將商品成本價匯出云云，致黃棋琛陷於錯誤，而依指示以臨櫃匯款方式匯款至指定帳戶。 7月16日10時3分許 3萬元 ⒈供述證據 ①黃棋琛於警詢之指述（見偵卷三第6至7頁） ⒉非供述證據 ①黃棋琛提供之存款回條及匯款申請書（偵卷三第26頁） ②黃棋琛提供之亞馬遜電商代理合同書及詐欺集團推薦之台灣客戶資料（偵卷三第27至28頁反面） ③黃棋琛提供之與亞馬遜跨境購物平台聊天紀錄（偵卷三第29至44頁反面） 5 林聖傑 不詳之詐欺集團成員於109年7月4日起，透過通訊軟體LINE暱稱「劉婉婷」等帳號向林聖傑佯稱可加入「香港曼蒂斯貿易有限公司」，由該公司介紹客戶與商品，惟需先將商品成本價匯出云云，致林聖傑陷於錯誤，而依指示轉帳款項至指定帳戶。 7月15日18時13分許 3萬5000元 ⒈供述證據 ①林聖傑於警詢之指述（見併卷一第7至11頁） ⒉非供述證據 ①林聖傑提供之匯款交易明細及與詐欺集團對話紀錄擷圖（併卷一第15至26頁反面）    7月15日18時15分許 2萬元  6 曲春雨 不詳之詐欺集團成員於109年7月11日起，透過通訊軟體LINE帳號等向曲春雨佯稱可加入「亞馬遜電商」，由該公司介紹客戶與商品，惟需先將商品成本價匯出云云，致曲春雨陷於錯誤，而依指示以臨櫃匯款方式匯款至指定帳戶。 7月16日10時30分許 3萬5000元 ⒈供述證據 ①曲春雨於警詢之指述（見併卷二第11至12頁） ⒉非供述證據 ①曲春雨提供之匯款申請書回條（併卷二第35頁） 7 郭學孟 不詳之詐欺集團成員於109年7月4日起，透過通訊軟體LINE暱稱「劉婉婷」等帳號向郭學孟佯稱可加入LINE名稱為「國際貿易有限公司」之網路代購平台，由該代購協助接洽訂單，可賺取差價，惟需先墊付代購產品金額云云，致郭學孟陷於錯誤，而依指示轉帳款項至指定帳戶。 7月15日22時27分許 5萬元 ⒈供述證據 ①郭學孟於警詢之指述（見併卷三第8至10頁反面、11頁反面） ⒉非供述證據 ①郭學孟提供之匯款交易明細（併卷三第39、40頁） ②郭學孟提供之與詐欺集團對話紀錄擷圖（併卷三第至51至75頁）    7月16日22時1分許 5萬元     7月16日22時2分許 5萬元  8 夏康綸 不詳之詐欺集團成員於109年7月1日起，透過通訊軟體LINE帳號等向夏康綸佯稱可加入「亞馬遜跨境購物平台」，由該公司介紹客戶與商品，惟需先將商品成本價匯出云云，致夏康綸陷於錯誤，而依指示以臨櫃匯款方式匯款至指定帳戶。 7月16日12時29分許 10萬元 ⒈供述證據 ①夏康綸於警詢之指述（見併卷四第7至10頁） ⒉非供述證據 ①夏康綸提供之轉帳交易明細及與詐欺集團之對話紀錄擷圖（併卷四第14至18頁）    7月16日12時58分許 15萬元  9 郭偉祥 不詳之詐欺集團成員於109年7月7日起，透過通訊軟體LINE暱稱「蔡雨馨」等帳號向郭偉祥佯稱可加入「禦峰國際app」操作外匯投資獲利云云，致郭偉祥陷於錯誤，而依指示轉帳款項至指定帳戶。 7月16日13時17分許 5萬元 ⒈供述證據 ①郭偉祥於警詢之指述（見併卷五第10至13頁） ⒉非供述證據 ①郭偉祥提供之通訊軟體頁面及轉帳交易明細擷圖（併卷五第25至29頁） 10 劉宥妘 不詳之詐欺集團成員於109年7月初某日起，透過通訊軟體LINE暱稱「Kyle」等帳號向劉宥妘佯稱可加入投資平台投資獲利云云，致劉宥妘陷於錯誤，而依指示轉帳款項至指定帳戶。 7月16日21時1分許 1萬元 ⒈供述證據 ①劉宥妘於警詢之指述（見併卷六第13至14頁） ⒉非供述證據 ①劉宥妘提供之與詐欺集團對話紀錄擷圖（併卷六第20至71頁） 11 李鴻揚 不詳之詐欺集團成員於109年6月間，透過通訊軟體LINE暱稱「陳琳」等帳號向李鴻揚佯稱可加入「富勤商貿電商平台」，由該公司介紹客戶與商品，惟需先將商品成本價匯出云云，致李鴻揚陷於錯誤，而依指示轉帳款項至指定帳戶。 7月16日21時6分許 10萬元 ⒈供述證據 ①李鴻揚於警詢之指述（見併卷七第5至9頁） ⒉非供述證據 ①李鴻揚名下京城銀行帳戶存款存摺影本（併卷七第33頁） ②李鴻揚提供之匯款紀錄擷圖（併卷七第36頁）    7月16日21時7分許 3萬元  12 葉俊益 不詳之詐欺集團成員於109年6月22日起，透過Facebook暱稱「賴清默小姐」等帳號向葉俊益佯稱可加入「天貓國際客服」之LINE群組，由該公司介紹客戶與商品，惟需先將商品成本價匯出云云，致葉俊益陷於錯誤，而依指示轉帳款項至指定帳戶。 7月15日18時3分許 3萬元 ⒈供述證據 ①葉俊益於警詢之指述（見併卷八第64至65頁反面、66頁正反面） ⒉非供述證據 ①葉俊益提供之國際匯款電子回單、匯款申請書及轉帳交易明細（併卷八第213至216頁反面） ②葉俊益提供之與詐欺集團對話紀錄擷圖（併卷八第217至222頁反面）    7月16日14時50分許 3萬元  13 柯俊宏 不詳之詐欺集團成員於109年7月2日起，透過Facebook暱稱「露露睡不醒」等帳號向柯俊宏（原名為柯清吉）佯稱可加入「亞馬遜跨境購物平台」，由該公司介紹客戶與商品，惟需先將商品成本價匯出云云，致柯俊宏陷於錯誤，而依指示轉帳款項至指定帳戶。 7月15日18時9分許 4萬元 ⒈供述證據 ①柯俊宏於警詢之指述（見併卷九第15至23頁） ⒉非供述證據 ①柯俊宏提供之轉帳交易明細、郵政跨行匯款申請書及亞馬遜電商代理商合同書（併卷九第39至47、61頁） ②柯俊宏提供之與詐欺集團對話紀錄擷圖（併卷九第49頁） ③柯俊宏提供之存款存摺影本（併卷九第53頁） ④柯俊宏提供之與亞馬遜跨境購物平台吳經理聊天紀錄（併卷九第63至92頁） 
附表二：（卷宗對照表）
編號 偵查卷宗及審理卷宗 卷宗編號 1 新北地檢署109年度偵字第41940號卷卷一 偵卷一 2 新北地檢署109年度偵字第42017號卷 偵卷二 3 新北地檢署109年度偵字第44797號卷 偵卷三 4 新北地檢署110年度偵字第4605號卷 併卷一 5 新北地檢署110年度偵字第11717號卷 併卷二 6 新北地檢署110年度偵字第13902號卷 併卷三 7 新北地檢署110年度偵字第30379號卷 併卷四 8 新北地檢署110年度偵字第1118號卷 併卷五 9 新北地檢署110年度偵字第4623號卷 併卷六 10 新北地檢署110年度偵字第18442號卷 併卷七 11 新北地檢署110年度偵字第32679號卷 併卷八 12 新北地檢署110年度偵字第44694號卷 併卷九 13 本院110年度金訴字第34號卷 本院金訴卷 14 本院111年度金簡上字第17號卷 本院金簡上卷 
附錄論罪法條：
刑法第30條：
幫助他人實行犯罪行為者，為幫助犯。雖他人不知幫助之情者，
亦同。
幫助犯之處罰，得按正犯之刑減輕之。
洗錢防制法第14條第1 項：
有第二條各款所列洗錢行為者，處7 年以下有期徒刑，併科新臺
幣5 百萬元以下罰金。
刑法第339條第1項：
意圖為自己或第三人不法之所有，以詐術使人將本人或第三人之
物交付者，處5 年以下有期徒刑、拘役或科或併科50萬元以下罰
金。